【裁判字號】    95,上訴,2006
【裁判日期】    951219
【裁判案由】    偽造文書等
【裁判全文】
臺灣高等法院臺中分院刑事判決        95年度上訴字第2006號
上  訴  人
即  被  告  甲○○
                    （現另案於臺灣臺中監獄執行中）
選任辯護人  張慶宗  律師
            何孟育  律師
上列上訴人因偽造文書等案件，不服臺灣臺中地方法院95年度訴
緝字第279號中華民國95年6月30日第一審判決（起訴案號：臺灣
臺中地方法院檢察署92年度偵字第16850號 ），提起上訴，本院
判決如下：
    主  文
原判決撤銷。
甲○○共同連續行使偽造私文書，足以生損害於他人，處有期徒
刑壹年。如附表編號一至二十所示申請書上之偽造「丙○○」署
押，沒收。
    事  實
一、甲○○經豐北通訊行之負責人戊○○（未經起訴）告知有人
    要租用人頭電話，每租用一門電話代價為新台幣（下同）一
    千元後，即萌歹念，與戊○○及一名不詳姓名、年籍，綽號
    叫「豬肉」之成年人等共三人，基於共同意圖為自己不法之
    利益之概括犯意聯絡，先由甲○○於民國（下同）八十九年
    九月五日前某日，以向其友人丙○○借用國民身分證申請一
    線市內電話設在其位於臺中市○○區○○路八五二巷六號七
    樓之住處使用為由，取得丙○○之國民身分證後，即於不詳
    時、地，委由某一不詳之刻印店人員刻製丙○○之印章一枚
    ，以便申請供己撥打之一線市內電話使用，嗣即未經丙○○
    之同意，將丙○○之印章連同國民身分證持至位於臺中市○○區○○路三段九號豐北通訊行交予戊○○，由戊○○委由
    不知情之林德聰介紹不知情之許順富（業經原審另案判決無
    罪確定在案）代為向中華電信股份有限公司臺灣中區電信分
    公司北臺中營運處（下稱中華電信公司）申辦多線電話門號
    以供出租予綽號「豬肉」者使用，而除於八十九年九月五日
    ，由許順富代理以丙○○名義向中華電信公司申請租用門號
    00－0000000號之市內電話（如附表編號二一），
    係經丙○○同意後，申設在甲○○上開住處供甲○○使用者
    外，許順富並先後於八十九年九月五日及七日，在如附表編
    號一至七所示之中華電信市內電話裝機申請書或多功能受話
    方付費電話租用申請書之（原）用戶簽章欄內盜用上開「丙○○」之印章及在委託人欄內偽造「丙○○」之簽名，並由
    許順富簽名以示代理丙○○本人提出申請後，持上開偽造申
    請書之私文書、丙○○及許順富自己之國民身分證及申請每
    線門號０八０電話之保證金五千元，向位於臺中市○區○○
    路二二九巷十一號之中華電信公司申辦市內電話及０八０電
    話以行使上開偽造申請書之私文書，致中華電信公司誤信上
    開門號電話均係丙○○本人欲提出申請使用者，因陷於錯誤
    而提供上開門號予甲○○等人，足以生損害於丙○○及中華
    電信公司對於客戶管理之正確性，待申辦完成，許順富即將
    丙○○之國民身分證及印章交還戊○○。戊○○收受後將上
    開丙○○之國民身分證及印章交還甲○○後，甲○○並於同
    年月六日，將上開丙○○之印章及國民身分證交予不知情之
    王文君（業經原審另案判決無罪確定在案），委由王文君於
    同年月六日，在如附表編號八至十所示三份中華電信市內電
    話裝機申請書及多功能受話方付費電話租用申請書上之（原
    ）用戶簽章欄內盜用上開「丙○○」之印章及在委託人欄內
    偽造「丙○○」之簽名，並由王文君簽名以示代理丙○○本
    人提出申請後，持上開偽造申請書之私文書、丙○○及王文
    君自己之國民身分證及申請每線門號０八０電話之保證金五
    千元，向上開中華電信公司申辦市內電話及０八０電話以行
    使上開偽造申請書之私文書，致中華電信公司誤信上開門號
    電話均係丙○○本人欲提出申請使用者，因陷於錯誤而提供
    上開門號予甲○○等人，足以生損害於丙○○及中華電信公
    司對於客戶管理之正確性，待申辦完成，王文君即將丙○○
    之國民身分證及印章交予戊○○。嗣戊○○旋將上開丙○○
    之國民身分證及印章交還甲○○，而甲○○取回丙○○之國
    民身分證及印章後，復連續於同年月十五日、十八日，在如
    附表編號十一至二十所示之十份中華電信市內電話裝機申請
    書及多功能受話方付費電話租用申請書上之（原）用戶簽章
    欄內盜用上開「丙○○」之印章及在委託人欄內偽造「丙○○」之簽名，並由甲○○簽名以示代理丙○○本人提出申請
    後，然後委由不知情之王文君持上開偽造申請書之私文書、
    丙○○及甲○○之國民身分證及申請每線門號０八０電話之
    保證金五千元，向上開中華電信公司申辦市內電話及０八０
    電話以行使上開偽造申請書之私文書，致中華電信公司誤信
    上開門號電話均係丙○○本人欲提出申請使用者，因陷於錯
    誤而提供上開門號予甲○○等人，足以生損害於丙○○及中
    華電信公司對於客戶管理之正確性。其後甲○○即推由戊○○將上開如附表編號一至二十所示門號之電話出租予綽號「
    豬肉」者使用，再由「豬肉」者每門電話支付代價一千元予
    戊○○，戊○○每門電話再支付提供證件之酬金五百元予甲○○。而該綽號「豬肉」者自如附表編號一至二十所示門號
    電話申請後至九十年五月間（起訴書誤載為同年十一月間）
    ，則連續以該等門號電話撥打多次，致中華電信公司誤以為
    係原申請人丙○○所撥打，因陷於錯誤，而提供通話服務，
    總計甲○○、戊○○及該名綽號「豬肉」者因此共同詐得免
    支付如附表編號一至二十「撥打電信費用欄」內所示金額之
    財產上不法利益。嗣因丙○○接獲帳單發覺有異，乃向中華
    電信公司陳明未申請上開電話，並調閱相關資料後，始查悉
    上情。
二、案經丙○○告訴及由臺中縣警察局大甲分局報請臺灣臺中地
    方法院檢察署檢察官偵查起訴。
    理  由
一、訊據上訴人即被告（下稱被告）甲○○坦承其於八十九年九
    月五日前某日有向告訴人丙○○借用國民身分證供申請一線
    市內電話設在其位於臺中市○○區○○路八五二巷六號七樓
    之住處使用為由，而取得告訴人之國民身分證；及於同年月
    六日有委託不知情之王文君以告訴人之名義填載上開電話申
    請書後持向中華電信公司申請租用如附表編號八至十所示之
    電話；及於同年月十五日、十八日，由其本人以告訴人之名
    義填載如附表編號十一至二十所示之中華電信市內電話裝機
    申請書及多功能受話方付費電話租用申請書上後，委由不知
    情之王文君持上開電話申請書、告訴人及其本人之國民身分
    證及申請每線門號０八０電話之保證金五千元，向上開中華
    電信公司申請租用如附表編號十一至二十所示之電話等事實
    不諱，惟矢口否認有行使偽造私文書及詐欺得利等犯行，辯
    稱：告訴人之印章係告訴人於交付國民身分證供伊申設上開
    00－0000000號市內電話使用時併交付給伊的。伊
    收受後並未將告訴人之印章及國民身分證交由戊○○去申請
    如附表編號一至七所示之電話，戊○○委託許順富以告訴人
    之名義去申請如附表編號一至七所示之電話，伊並不知情。
    至伊雖有委託王文君以告訴人之名義去申請如附表編號八至
    十之電話，及由伊以告訴人之名義填載如附表編號十一至二
    十所示之中華電信市內電話裝機申請書及多功能受話方付費
    電話租用申請書後，委由王文君去申請如附表編號十一至二
    十所示之電話，但伊並未將上開電話（如附表編號八至二十
    所示之電話）推由戊○○出租予綽號「豬肉」者使用，伊亦
    未收取任何利益云云。經查：
（一）同案被告許順富確有受證人即豐北通訊行之負責人戊○○
      委託，而以代理人名義代為申請如附表編號一至七號及編
      號二十一號等門號之電話；同案被告王文君確有受被告之
      委託，而以代理人名義代為申請如附表編號八至十號所示
      等門號之電話；另被告亦有以代理人名義填載如附表編號
      十一至二十號所示之電話申請書後，委由王文君申請如附
      表編號十一至二十號等門號之電話；及如附表編號一至二
      十號所示之電話均遭出租予綽號「豬肉」者撥打使用後，
      積欠電話費用未償等情，業據被告於偵查及原審審理時分
      別供認不諱，並經同案被告王文君及許順富於偵查及原審
      審理時證述屬實。且與證人戊○○於偵查及原審審理時結
      證之情節相符，復有中華電信公司九十三年十一月一日中
      北業字第九三ＣＣ八００三０八號函附之用戶欠費資料及
      附件（附於原審九十三年度訴字第八三八號案卷第二０六
      頁以下）、中華電信公司政風處九十二年五月二十日中政
      二字第九二Ａ四二○○○四一號函附之案件列管紀錄資料
      單、新申裝計費批價單、各受話端電話清單及丙○○名義
      歷次電話申請書資料、市內電話裝機申請書及多功能受話
      方付費電話租用申請書（附於他案卷第七三頁至第一一九
      頁）等存卷足參，自堪先認定。
（二）次查，告訴人丙○○迭次於偵查及原審審理時證稱：「甲○○只告訴我要申請一支市內電話而已，我是於十一月時
      收到電信局的帳單時才查知的。我所同意的裝機地址是市
      內電話0000000號。」（見他案卷第六二頁）、「
      我於八十九年八月份有將身分資料交給甲○○讓他辦理一
      線市內電話，那時他在北屯路有租一個房子要申辦電話，
      透過我的父親跟我說他要申辦一線電話使用，叫我證件借
      他，費用他會支出。身分資料在我車上交給他的，是從臺
      中要去苗栗的車上。我交身分證正本給他。甲○○利用我
      的名義申請這麼多電話沒有經過我同意。我在車上交付我
      的國民身分證給被告。但沒有同時交付印章。（問：為了
      申請這個電話，有無同意甲○○刻你印章使用？）沒有提
      到印章這個問題。甲○○利用我的名義申請這麼多電話沒
      有經過我同意。」等語，核與證人即告訴人之父郭武振於
      原審審理時結證稱：「甲○○說要借我兒子丙○○的身分
      證去辦一支電話，是我答應借他的，在車上跟我講要借身
      分證辦一支電話，我答應他，我兒子就直接把身分證交給
      他了。當初他是說要辦一支電話，他說這支電話要裝在他
      住的地方。（問：那時他住哪裡？）北屯路還是哪裡。甲○○用丙○○申請了很多支電話、行動電話，事先沒有經
      過我或丙○○同意，後來接到電話單才知道。（問：當初
      借身分證時有無順便借一個木頭的私章？）私章我就不知
      道。」等語相符，且被告於原審審理時亦自承：「告訴人
      丙○○是同意我申辦一線電話，因為丙○○的父親郭武振
      有欠我錢，所以我私自沒有經過丙○○的授權、同意又申
      請了很多線。我知道戊○○有將門號出租予他人，我有同
      意通訊行將門號出租給他人，我是交給戊○○處理」、「
      丙○○同意我申辦一線電話，當然後將全部的東西交給我
      去申請」等語以觀（見原審訴緝卷第三一頁、第三三頁）
      ，足見告訴人交付國民身分證予被告時，僅係同意被告申
      請一支裝設在北屯路住處，號碼為0000000號之市
      內電話使用，而當時告訴人雖未同時交付印章予被告，然
      乃係概括授權被告刻製其印章供申請該線市內電話使用，
      至其餘如附表編號一至二十所示之電話則均係未經告訴人
      同意而冒名申請，至為明確。
（三）又依被告於原審審理時供稱：「電話是我去申請的沒錯，
      但申請完後我寄放在豐北通訊行出租，我都沒有撥打使用
      。我有委託豐北通信行幫我申請市內及○八○電話，我說
      大概申請十線左右。我有將申辦的電話放在豐北通訊行出
      租，我將丙○○身分證、印章放在豐北通訊行。戊○○是
      跟我說這些門號租給人家，一個月有幾千元的收入，我每
      個月可以跟他收租金。只有申設在北屯路二一○號七樓之
      四那支電話是我自己在用，其他都是戊○○拿去。」等語
      ，以及證人戊○○於原審審理時結證稱：「我自八十八年
      五月二十七日起經營豐北通訊行，最初營業處所在大連路
      三段九號。經營一年多，遷移到太原路五六○號，我有在
      代辦申請市內與行動電話門號。（問：豐北通訊行代理客
      戶去申辦門號租用手續如何計費並且通訊行內是否要登記
      資料？）門號一個就是三百元，登記部分都是會計在做，
      我沒有。有客戶說要普通電話委託我們去辦，我不記得是
      哪個客戶，剛好甲○○有丙○○的證件說可以去辦，然後
      就去辦，辦出來就給客戶，剛好許順富在那裡就麻煩他去
      辦。那時有客戶需要電話，剛好甲○○有證件可以去辦，
      辦一辦就給別人，我說不然你去辦，後來甲○○辦完就把
      證件放在店裡面，之後客戶又有說還要幾支，我就請許順
      富去辦，辦回來就交給客戶。是綽號『豬肉』之人來店裡
      買手機，買了以後跟我說，因為他欠電信費用沒辦法申辦
      門號，問我說你們店內有無幫人家辦門號，代辦費用他出
      ，中華電信要收多少錢他出，然後他給我一千元。（問：
      你這一千元又如何跟許順富、甲○○分呢？）許順富好像
      沒有，我就是拜託他去辦而已，甲○○好像是五百元給他
      。租用申請書內要填載的相關裝機、電話費通知地址等資
      料是綽號「豬肉」給我的，他說要申請在那邊，他要在那
      邊開店，我就幫他申請。」、「我請許順富去辦之上開電
      話，辦回來就交給客戶。要辦這些電話是以丙○○之名義
      辦理，要辦之前被告甲○○跟我說丙○○有同意」、「我
      拿了丙○○之證件後雖未向丙○○求證，但我問被告甲○○，他說丙○○的可以用，可以去辦，他跟我說丙○○有
      同意」、「用甲○○、王文君做代理人部分，申請後電話
      也都是給『豬肉』，繳錢的單子也是給『豬肉』的」各等
      語（見原審九十三年八月十八日審理筆錄），及於本院審
      理時復到庭結證稱：「當時我有跟甲○○講，說人家要人
      頭電話，甲○○就拿丙○○的證件去辦，他說丙○○有同
      意」、「是『豬肉』叫我去辦上開七支電話，說一個門號
      給我五百元。我跟被告甲○○講說有人要人頭電話，我叫
      甲○○去找身分證出來，所以甲○○拿了丙○○的身分證
      出來。辦出來給豬肉使用」、「上開七支電話辦出來後，
      我有告訴甲○○，這七支電話有給被告提供證件的錢，但
      是一千元或是五百元，確實金額我忘記了」各等語（見本
      院卷第一０六頁、第一０八頁），核諸中華電信公司市內
      電話裝機申請書及多功能受話方付費電話租用申請書上所
      填具之裝機地址、帳單地址等資料，當足認證人戊○○乃
      係明知被告未經告訴人之同意，仍與被告共同冒名申辦如
      附表編號一至二十所示之電話，以供出租予與渠等同具有
      概括犯意聯絡之綽號「豬肉」者使用，殆無疑義。蓋因證
      人戊○○經營通訊行多年，原先代理客戶申辦電話之代價
      僅須一個門號收取三百元，然代為申辦如附表所示之電話
      竟高達一千元，而除交付五百元予提供身分證件之被告作
      為酬庸外，其與告訴人相識，竟未詢問告訴人是否同意申
      辦如此多線之電話，又其不知要求申辦使用之綽號『豬肉
      』者之真實年籍，復仍提供多處申請裝機及電話費通知之
      地址，均顯然悖於常理，是堪見證人戊○○不僅應當知悉
      綽號『豬肉』者使用人頭戶名義申請之電話，若非供不法
      用途，日後亦未必按期繳交電話費用，且顯然明知其與被
      告未給予告訴人出名申請電話之酬庸，告訴人並未因此獲
      取任何利益，蓋無願意承擔日後遭追繳電話費之風險，而
      未曾同意出名申請上揭電話，亦無疑義。況查，同案被告
      許順富受戊○○所託而申設如附表編號二十一所示門號0
      000000號之電話，事後確實由被告自行在其上開住
      處使用等情，業據被告供承在卷，且有中華電信公司市內
      電話裝機申請書及多功能受話方付費電話租用申請書上所
      填具之裝機地址、帳單地址等資料在卷足佐，顯見被告事
      後辯稱其不認識同案被告許順富，且就通訊行負責人戊○○委託許順富申辦上開門號電話一節，其均不知情亦未參
      與云云，無足憑取。又證人戊○○於本院審理時陳稱：「
      我向『豬肉』代辦電話一個門號五百元，每個門號給被告
      三百元」等語，核與其於原審時結證稱：「我代辦電話一
      個門號一千元，每個門號給被告五百元」等語，雖有不符
      ，但本院認其於原審時所陳，距案發時間較近，印象較深
      刻，所供較符事實，應較為可採，併此敘明。
（四）同案被告許順富於偵查及原審審理時乃數度陳稱：「是
      林德聰叫我跟那位男子一起去電信局，該名男子填完後叫
      我簽名，章不是我蓋的，申請書上的名字是我簽的。」、
      「豐北通訊行老闆說客戶要申請電話，店內只有一個人人
      手不夠，要我跟要申請電話的人一起去辦手續，我不知道
      申請電話要做什麼，林德聰說代理沒有關係，是豐北通訊
      行的員工叫我幫人家代理，豐北通訊行的員工還騎機車載
      我去北屯路的中華電信辦手續，是豐北通訊行的人說顧客
      要申請電話。是跟我去的員工填寫資料及蓋章後，由我自
      己簽名。」、「申請表是跟我一起去的男性員工填好並蓋
      好印章，叫我在代理人那邊簽名，我沒有拿到印章及證件
      ，辦好回到豐北通訊行後，我就直接回家。豐北通訊行戊○○說客戶要辦電話，他沒有空，他叫店內的那個同一個
      員工帶我去辦，去中華電信公司時，他叫我在代理人的那
      欄填寫資料，其他的都是他填的，辦完他就直接以摩托車
      載我回通訊行。兩次辦理手續所需的費用戊○○沒有交給
      我，是帶我去的那個人，都是他付錢。我代辦沒有任何報
      酬。」等語在卷，且證人戊○○於原審審理時亦證稱：「
      我好像曾委託被告許順富去代辦申請市內電話與○八○電
      話門號，應該是一次，因為我見他好像二、三次，一、二
      次面而已，那時應該是我拜託他去，是證件跟印章給許順
      富，叫他去辦。請許順富去辦手續所需的證件與印章是我
      親自交給許順富的，我有跟許順富說是客戶要申請使用的
      ，請他幫我辦，沒有跟他說是哪個客戶要申請的。兩次辦
      理手續所需的費用是我將證件及錢一起給許順富。應該是
      有交給人或交給他，不太記得，記得有一次是交給他，可
      能有朋友在我那邊，我要他幫忙，錢、證件我一定是交給
      他們。我沒有給許順富任何代辦酬庸。」等語，並有市內
      電話裝機申請書及多功能受話方付費電話租用申請書存卷
      可佐，足徵同案被告許順富僅係至豐北通訊行找友人林德
      聰時，臨時受通訊行老闆戊○○所託，而無償代理申請上
      開電話，其對於該等身分資料之來源及是否係申辦人要求
      申請等情實未過問，而不知該等電話係未經同意而提出申
      請者甚明。蓋以倘若同案被告許順富知悉上揭電話乃係未
      經申辦名義人丙○○之同意而冒名申請者，豈有不於代理
      申請前揭電話時，向通訊行老闆戊○○收取任何報酬？又
      豈會在上揭電話申請書上填具自己之真實年籍資料而留下
      不利於己之證據？同案被告王文君陳稱：「我有去申請
      三線電話，是因豐北通訊行之人手不夠而幫忙二天，是甲○○拿丙○○的身分證、印章給我，叫我去申辦電話，是
      豐北通訊行拿身分證、印章給甲○○，然後甲○○在豐北
      通訊行拿丙○○身分證、印章給我，叫我幫忙去申辦電話
      ，甲○○跟我說有經過丙○○之同意申請。是在戊○○的
      店裡叫我幫他跑電信局，辦回來後，相關的文件資料是直
      接在店裡交給戊○○，辦電話所需的費用，也是戊○○交
      給我的。」等語，經核與被告於原審準備程序及審理時陳
      稱：「我將丙○○身分證、印章放在豐北通訊行，是豐北
      通訊行交給王文君去辦的。」、「我只有叫王文君去申請
      ，到底做什麼用途我沒有跟她說，我只有叫她去幫我辦而
      已。去戊○○的通訊行跟戊○○拿證件後，我直接轉交給
      王文君，請王文君去辦，王文君辦回來後，相關的文件資
      料都直接交給戊○○，辦電話所需的費用三次都是戊○○
      支付。」等語互核相符，且同案被告王文君係填具自己之
      真實年籍資料而代理申請前揭電話等情，亦有市內電話裝
      機申請書及多功能受話方付費電話租用申請書附卷可佐，
      堪認同案被告王文君辯稱其因不知上揭電話未經告訴人丙○○之同意，始有可能以自己之名義代理提出申請，其不
      知申請上揭電話非供告訴人使用等語，非不可採。參以
      同案被告王文君、許順富二人業經原審法院判決無罪確定
      在案，亦有原審法院九十三年度訴字第八三八號刑事判決
      一份附卷可按，益見其二人確不知情無疑。
（五）至證人丁○○（原名陳清字）雖到庭結證稱：「我認識被
      告，也認識丙○○與他爸爸郭武振。我與被告以前合夥做
      房地產，被告於八十九年間用丙○○的名義申請電話的事
      ，我知道，當時郭武振欠我們錢，先還十五萬元，後來開
      本票，被告跟郭武振說，叫他讓他請電話。後來我與被告
      去他家找郭武振，說要申請門號來清償債款，郭武振、丙○○答應要給被告申請電話。當時沒有說還多少錢，申請
      多少電話，也沒有限制申請的電話數目，當初沒有談細節
      ，給被告申請就對了」等語。惟不僅與被告上開自白之事
      實不符，且與告訴人及證人郭武振上開陳述之內容不合，
      足見證人丁○○上開所述，顯係事後迴護被告之詞，並不
      足取。
（六）綜上所述，足證被告上開所辯顯係飾卸之詞，不足採信，
      是罪證明確，其犯行堪以認定。
二、按當事人或辯護人於法院調查證據時，知被告以外之人於審
    判外之陳述不得為證據之情形，而未於言詞辯論終結前聲明
    異議者，視為同意作為證據，刑事訴訟法第一百五十九條之
    五第二項定有明文。查本件被告及其選任辯護人對於證人許
    順富、王文君、戊○○、郭武振及丙○○等人上開於偵查及
    原審審理時等審判外所為陳述之證據能力，並未於言詞辯論
    終結前聲明異議（僅表示告訴人、證人郭武振之陳述及扣案
    文書等證據並無證據證明力，惟證據能力與證據證明力係不
    同之概念，證據證明力核屬法官自由心證之範疇），依刑事
    訴訟法第一百五十九條之五第二項之規定，視為同意作為證
    據。且本院審酌該證人言詞陳述作成時並非在非自由意志之
    情況下所為之陳述，認該言詞陳述適當，依同條第一項之規
    定，自得為證據。
三、次按被告行為後，關於刑法第五十五條牽連犯及第五十六條
    連續犯之規定，雖經總統於九十四年二月二日公布廢除，並
    自九十五年七月一日起生效，惟廢除牽連犯及連續犯後須依
    數罪併罰之規定處罰，經比較後並非較有利於被告，依修正
    後刑法第二條第一項前段之規定，自應適用行為時即修正前
    刑法第五十五條、第五十六條之規定論以牽連犯及連續犯。
    又總統於九十五年五月十九日亦公布增定刑法施行法第一條
    之一，規定：「中華民國九十四年一月七日刑法修正施行後
    ，刑法分則編所定罰金之貨幣單位為新臺幣。九十四年一月
    七日刑法修正時，刑法分則編未修正之條文定有罰金者，自
    九十四年一月七日刑法修正施行後，就其所定數額提高為三
    十倍。但七十二年六月二十六日至九十四年一月七日新增或
    修正之條文，就其所定數額提高為三倍」，及刑法第三十三
    條第五款於九十四年二月二日亦經修正公布為：「罰金：新
    臺幣一千元以上，以百元計算之」，是關於刑法第三百三十
    九條第二項之詐欺得利罪部分，有關罰金刑之本刑已提高，
    比較新舊法律之規定，修正後之規定對被告並非較為有利，
    依修正後刑法第二條第一項前段之規定，此部分自應適用修
    正前刑法第三百三十九條第二項之規定處斷。均合先說明。
四、查被告自行或推由共犯戊○○委由不知情之王文君、許順富
    冒用告訴人之名義偽造如附表編號一至二十所示門號之電話
    申請書，自足以生損害於告訴人及中華電信公司對於客戶管
    理之正確性。核被告所為，係犯刑法第二百十六條、第二百
    十條之行使偽造私文書罪及修正前刑法第三百三十九條第二
    項之詐欺得利罪。至其盜用告訴人之印章及偽造告訴人之署
    押，均係偽造私文書之部分行為，偽造私文書後持以行使，
    已為行使偽造私文書之高度行為所吸收，均不另論罪。又其
    先後行使偽造私文書及詐欺得利等犯行，均係犯罪構成要件
    相同，顯係基於概括犯意反覆為之，均為連續犯，應分別依
    修正前刑法第五十六條之規定論以一罪，並加重其刑。另其
    所犯之上開二罪間具有方法、結果關係，為牽連犯，應依修
    正前刑法第五十五條之規定，從一重之行使偽造私文書罪處
    斷。另被告與共犯戊○○、綽號「豬肉」之成年人等共三人
    間就上開犯行，具有犯意聯絡及行為分擔，均為共同正犯（
    按共同正犯之犯意聯絡，並不以直接聯絡為必要，即間接之
    聯絡亦包括在內，是被告與『豬肉』縱無直接之犯意聯絡，
    亦無礙於共同正犯之成立）。又被告利用不知情之許順富、
    王文君偽造如附表編號一至十所示之電話申請書並持以申請
    電話部分，及利用不知情之王文君持其所偽造如附表編號十
    一至二十所示部分之電話申請書持以申請電話部分，均係間
    接正犯。公訴人認行使偽造私文書部分，被告與王文君、許
    順富係屬共同正犯，尚有誤會。原審予以論罪科刑，固非無
    見，惟查（一）原判決對於證人許順富、王文君、戊○○及
    丙○○等人上開於偵查時所為之審判外陳述，是否具有證據
    能力，未為必要之說明，已有未合。（二）被告與共犯戊○○及綽號「豬肉」之成年人等共三人間，就上開犯行均具有
    犯意聯絡及行為分擔，均為共同正犯，已如前述，原判決認
    綽號「豬肉」之成年人僅就上開詐欺得利罪部分具有共同正
    犯關係，容有未洽。（三）如附表編號一至二十所示之「丙○○」印文，係盜用印章加蓋之印文，並非偽造之印文，原
    判決依刑法第二百十九條之規定予以宣告沒收，尤有違誤。
    （四）如附表編號十一至二十所示之電話申請書係被告所偽
    造，然後委由不知情之王文君持向中華電信公司申請電話，
    此為原判決事實欄所認定，惟原判決理由欄卻認此部分之電
    話申請書亦係王文君所填載，以致事實與理由相互矛盾，亦
    有可議。被告上訴意旨仍執前詞否認犯罪，雖無理由，但原
    判決既有上述可議之處，應由本院將原判決予以撤銷改判。
    爰審酌被告正值壯年，應有工作能力，竟不思上進，以上開
    方式獲取不法利益，其犯罪之動機並無堪憫恕之處，及其冒
    名申請之電話門號數多達二十號，所生危害非淺，惟事後已
    與告訴人達成和解（有和解書影本足按）及其犯罪後之態度
    等一切情狀，量處被告如主文第二項所示之刑，以示懲儆。
    又如附表編號一至二十所示之偽造「丙○○」署押，應依刑
    法第二百十九條之規定宣告沒收。另被告所偽造之如附表編
    號一至二十所示之電話申請書，於偽造後業已交予中華電信
    公司收執，已非被告所有，故不予宣告沒收，附此說明。
五、又公訴人雖認本件被告應成立累犯云云。惟被告前曾於八十
    六年間因詐欺案件，經原審於八十七年三月三十一日，以八
    十六年度易字第六０二五號判處有期徒刑四月，並經本院於
    八十七年七月二十四日，以八十七年度上易字第一七三０號
    判決上訴駁回確定；復於八十七年間因妨害自由案件，經原
    審於八十八年六月八日，以八十七年度訴字第二一二五號判
    處有期徒刑三月，且經本院於八十八年十二月八日，以八十
    八年度上訴字第一五八五號判決上訴駁回，再經最高法院於
    九十一年二月七日，以九十一年度台上字第七五八號判決上
    訴駁回而告確定；嗣上開二罪經本院以九十一年度聲字第四
    ００號定應執行有期徒刑六月確定，迨至九十一年七月三十
    日始易科罰金執行完畢，有臺灣高等法院被告全國前案紀錄
    表在卷足佐。而本件被告之犯罪時間係在八十九年九月間，
    並非在上開有期徒刑執行完畢五年之內所犯，自無成立累犯
    之餘地，公訴人認被告成立累犯，亦有誤會，併予說明。
六、據上論結，應依刑事訴訟法第三百六十九條第一項前段、第
    三百六十四條、第二百九十九條第一項前段、刑法第二條第
    一項前段、第二十八條、第二百十條、第二百十六條、第二
    百十九條、修正前刑法第三百三十九條第二項、第五十六條
    、第五十五條、罰金罰鍰提高標準條例第一條前段，判決如
    主文。
本案經檢察官乙○○到庭執行職務。
中    華    民    國    95    年    12   月     19    日
            刑事第八庭  審判長法  官  羅  得  村
                              法  官  陳  宏  卿
                              法  官  劉  榮  服
上列正本證明與原本無異。
如不服本判決應於收受送達後十日內向本院提出上訴書狀，其未
敘述上訴之理由者並得於提起上訴後十日內向本院補提理由書（
均須按他造當事人之人數附繕本）。
                              書記官  周  巧  屏
中    華    民    國    95    年    12  月    20      日
附表：
┌───┬────┬────────────┬────────────────┐
│編號  │代理人  │電話號碼、撥打之電信費用│申請時間、市內電話裝機申請書（門│
│      │        │          （新台幣）    │號前為04者）或多功能受話方付費電│
│      │        │                        │話租用申請書（門號前為080者）上 │
│      │        │                        │偽造「丙○○」之印文及署押      │
├───┼────┼────────────┼────────────────┤
│１    │許順富  │00-0000000、14122元     │八十九年九月五日、印文一枚（用戶│
│      │        │                        │簽章欄內印文、聯單號碼18897號） │
├───┼────┼────────────┼────────────────┤
│２    │許順富  │00-0000000、7756元      │八十九年九月五日、印文二枚（用戶│
│      │        │                        │簽章欄內印文、聯單號碼18898號） │
├───┼────┼────────────┼────────────────┤
│３    │許順富  │00-0000000、520元       │八十九年九月五日、印文二枚（用戶│
│      │        │                        │簽章欄內印文、聯單號碼18899號） │
├───┼────┼────────────┼────────────────┤
│４    │許順富  │00-0000000、2898 元     │八十九年九月七日、委託人欄之署押│
│      │        │                        │及用戶簽章欄之印文各一枚（聯單號│
│      │        │                        │碼19501號）                     │
├───┼────┼────────────┼────────────────┤
│５    │許順富  │00-0000000、10307元     │八十九年九月七日、委託人欄之署押│
│      │        │                        │及用戶簽章欄之印文各一枚（聯單號│
│      │        │                        │碼19502號）                     │
├───┼────┼────────────┼────────────────┤
│６    │許順富  │000-000000、5000元（以保│八十九年九月七日、印文一枚（用戶│
│      │        │證金沖帳）              │簽章欄內印文、聯單號碼014027號）│
├───┼────┼────────────┼────────────────┤
│７    │許順富  │000-000000、5000元（以保│八十九年九月七日、印文一枚（用戶│
│      │        │證金沖帳）              │簽章欄內印文、聯單號碼014025號）│
├───┼────┼────────────┼────────────────┤
│８    │王文君  │00-0000000、5055元      │八十九年九月六日、委託人欄之署押│
│      │        │                        │及用戶簽章欄之印文各一枚（聯單號│
│      │        │                        │碼017210號）                    │
├───┼────┼────────────┼────────────────┤
│９    │王文君  │000-000000、3597元      │八十九年九月六日、印文一枚（用戶│
│      │        │                        │簽章欄內印文、聯單號碼013954號）│
├───┼────┼────────────┼────────────────┤
│１０  │王文君  │000-000000、5000元（以保│八十九年九月六日、印文一枚（客戶│
│      │        │證金沖帳）              │簽章欄內印文、聯單號碼013957號）│
├───┼────┼────────────┼────────────────┤
│１１  │甲○○  │00-0000000、417元       │八十九年九月十五日、委託人欄之署│
│      │        │                        │押及用戶簽章欄之印文各一枚（聯單│
│      │        │                        │號碼21421號）                   │
├───┼────┼────────────┼────────────────┤
│１２  │甲○○  │00-0000000、9408元      │八十九年九月十五日、委託人欄之署│
│      │        │                        │押一枚及用戶簽章欄之印文二枚（聯│
│      │        │                        │單號碼21422號）                 │
├───┼────┼────────────┼────────────────┤
│１３  │甲○○  │00-0000000、8793元      │八十九年九月十五日、委託人欄之署│
│      │        │                        │押一枚及用戶簽章欄之印文二枚（聯│
│      │        │                        │單號碼21423號）                 │
├───┼────┼────────────┼────────────────┤
│１４  │甲○○  │00-0000000、4263元      │八十九年九月十八日、委託人欄之署│
│      │        │                        │押及用戶簽章欄之印文各一枚（聯單│
│      │        │                        │號碼21961號）                   │
├───┼────┼────────────┼────────────────┤
│１５  │甲○○  │00-0000000、4338元      │八十九年九月十八日、印文一枚（原│
│      │        │                        │客戶簽章欄之印文一枚、聯單號碼21│
│      │        │                        │962號）                         │
├───┼────┼────────────┼────────────────┤
│１６  │甲○○  │00-0000000、6273元      │八十九年九月十八日、印文一枚（原│
│      │        │                        │客戶簽章欄之印文一枚、聯單號碼21│
│      │        │                        │963號）                         │
├───┼────┼────────────┼────────────────┤
│１７  │甲○○  │000-000000、5000元（以保│八十九年九月十八日、印文一枚（用│
│      │        │證金沖帳）              │戶簽章欄之印文一枚、聯單號碼0145│
│      │        │                        │68號）                          │
├───┼────┼────────────┼────────────────┤
│１８  │甲○○  │000-000000、162元       │八十九年九月十五日、印文一枚（用│
│      │        │                        │戶簽章欄之印文一枚、聯單號碼0144│
│      │        │                        │22號）                          │
├───┼────┼────────────┼────────────────┤
│１９  │甲○○  │000-000000、5000元（以保│八十九年九月十八日、印文一枚（用│
│      │        │證金沖帳）              │戶簽章欄之印文一枚、聯單號碼0145│
│      │        │                        │70號）                          │
├───┼────┼────────────┼────────────────┤
│２０  │甲○○  │000-000000、5000元（以保│八十九年九月十五日、印文一枚（用│
│      │        │證金沖帳）              │戶簽章欄之印文一枚、聯單號碼0144│
│      │        │                        │21號）                          │
├───┼────┼────────────┼────────────────┤
│２１  │許順富  │00-0000000、4352元      │八十九年九月五日、印文一枚（聯單│
│      │        │                        │號碼18990號）                   │
└───┴────┴────────────┴────────────────┘
附錄論罪科刑之法條：
刑法第二百十條：
偽造、變造私文書，足以生損害於公眾或他人者，處五年以下有
期徒刑。
刑法第二百十六條：
行使第二百十條至第二百十五條之文書者，依偽造、變造文書或
登載不實事項或使登載不實事項之規定處斷。
修正前刑法第三百三十九條第二項：
意圖為自己或第三人不法之所有，以詐術使人將本人或第三人之
物交付者，處五年以下有期徒刑、拘役或科或併科一千元以下罰
金。
以前項方法得財產上不法之利益或使第三人得之者，亦同。
                                                      Ａ


司法院資訊處製作；財團法人民間司法改革基金會備份。
